【裁判字號】    97,親,11
【裁判日期】    970602
【裁判案由】    確認親子關係不存在等
【裁判全文】
臺灣板橋地方法院民事判決             97年度親字第11號
原      告  丙○○
訴訟代理人  毛國樑律師
被      告  乙○○
訴訟代理人  丁○○
被      告  甲○○
上列當事人間請求確認親子關係不存在等事件，前經本院於中華
民國97年5 月19日言詞辯論終結，判決如下：
    主    文
確認原告與被告乙○○間母子親子關係不存在。
確認原告與被告甲○○間母子親子關係存在。
訴訟費用由被告負擔。
    事實及理由
一、原告主張：原告之父丁○○與被告乙○○為夫妻關係，原告
    之父丁○○於民國54年間認識原告之生母即被告甲○○，雙
    方發生婚外情進而同居，被告甲○○懷孕於民國55年2 月24
    日產下原告，嗣即由原告之父丁○○將原告向戶政機關申報
    登記為其與原配即被告乙○○之婚生子女，迄今於戶籍登記
    上原告仍為丁○○與被告乙○○之子，致使原告與被告等間
    母子關係身分關係產生不明狀態，為此提起本件訴訟。並聲
    明：如主文所示。
二、被告方面：
    (1)被告乙○○部分：對原告請求及鑑定報告均無意見。
    (2)被告甲○○部分：對原告請求及鑑定報告均無意見。
三、經查：本件原告主張其父丁○○與被告乙○○為夫妻關係，
    原告之父丁○○於民國54年間認識原告之生母即被告甲○○
    ，雙方發生婚外情進而同居，被告甲○○懷孕於民國55年2
    月24日產下原告，嗣即由原告之父丁○○將原告向戶政機關
    申報登記為其與原配即被告乙○○之婚生子女，迄今於戶籍
    登記上原告仍為丁○○與被告乙○○之子，惟原告實為丁○○與被告甲○○之子之事實，此為被告乙○○、甲○○所不
    爭執，且業據原告提出戶籍謄本、台北市立聯合醫院婦幼院
    區血緣鑑定報告及診斷證明書各2 份為證。又依前開鑑定單
    位診斷證明書所示：「實務上證實排除丙○○與乙○○的親
    子關係；實務上證實無法排除丙○○與甲○○的親子關係」
    ，可認原告既係生父丁○○及被告甲○○所生，足證原告主
    張其與被告乙○○之母子親子關係不存在，而原告之生母應
    為被告甲○○，要屬真實，堪以採信。
四、按我國民事訴訟法第247 條第1 項規定，關於確認法律關係
    存否之訴，祇須原告有受確認判決之法律上利益者，即得提
    起。是本於父母子女身分所產生該法律所規範父母與子女之
    權利義務關係即親子關係之存否，本即得成為確認之訴之對
    象。再者，確認法律關係之訴，非原告有即受確認判決之法
    律上之利益者，不得提起，而所謂「即受確認判決之法律上
    之利益」，係指因法律關係之存否不明確，至原告在私法上
    之地位有受侵害之危險，而此項危險得以對於被告之確認判
    決除去之者而言，故確認法律關係成立或不成立之訴苟具備
    前開要件，即得謂有即受確認判決之法律上之利益。此確認
    之利益，在被告就該親子關係之存否有爭執時，得認為原告
    有確認之利益，縱使就身分關係之存否，當事人間無爭執，
    如有更正戶籍上之記載（參見戶籍法第24條、戶籍法施行細
    則第13條第1 項第12款），使身分關係明確之必要時，亦得
    認為有確認之利益。從而，本件原告丙○○與被告甲○○Ｄ
    ＮＡ親子血緣關係鑑定結果既顯示原告係其生父丁○○及被
    告甲○○所生，足認原告與被告乙○○間並無親子血緣關係
    ，而原告之生母應為被告甲○○，此已如前述，是認原告起
    訴請求確認其與該被告乙○○間母子親子關係不存在，及原
    告與被告甲○○母子親子關係存在，洵屬正當，應予准許。
五、訴訟費用裁判之依據：民事訴訟法第78條。
中    華    民    國    97    年    6     月     2    日
                    家事法庭  法  官  劉大衛
以上正本係照原本作成。
如對本判決不服，須於判決送達之日起20日內向本院提出上訴狀
（應附繕本），並繳交上訴裁判費新台幣4,500元。
中    華    民    國    97    年    6     月     2    日
                              書記官  李玉秀


司法院資訊處製作；財團法人民間司法改革基金會備份。
